【裁判字號】    97,上易,1439
【裁判日期】    971226
【裁判案由】    妨害自由
【裁判全文】
臺灣高等法院刑事判決                97年度上易字第1439號
上  訴  人  臺灣板橋地方法院檢察署檢察官
被      告  乙○○
                    （現於臺灣臺北監獄另案執行中）
上列上訴人因妨害自由案件，不服臺灣板橋地方法院96年度易字
第3104號，中華民國97年4 月24日第一審判決（起訴案號：臺灣
板橋地方法院檢察署96年度偵字第13976 號），提起上訴，本院
判決如下：
    主  文
上訴駁回。
    理  由
一、公訴意旨略以：被告乙○○於民國96年4 月22日晚間9 時許
    ，在位於臺北縣板橋市○○○路96號6 樓租屋處（承租612
    室房間，本件案發後已退租搬離），因懷疑其於同年月20日
    晚間9 時許在上址承租房間內為警方查獲施用毒品及持有安
    非他命吸食器之犯行（見卷附臺灣板橋地方法院檢察署〈下
    稱板橋地檢署〉96〈起訴書誤載為「969 」〉年度毒偵字第
    3319 、3873 號併案意旨書所載），是房東李永山提供警方
    監視器畫面所致，遂趁李永山前來收取房租之機會質問上情
    ，雙方繼而發生激烈爭吵對罵，被告見狀復即進入房間內拿
    出某槍枝造型之不明物品（未扣案），藉以壯其聲勢，而當
    時人在同樓層610 室房間內之告訴人即房客丙○○，因不堪
    聽聞此一吵鬧聲音，隨即走出門外向該2 人表示請將音量放
    小壓低等語，豈料被告竟因而惱羞成怒，除口出三字經叫罵
    （所犯公然侮辱部分，未據告訴）外，並基於恐嚇之犯意，
    先衝到告訴人房門口前，用腳大力踹開房門後，復持前述不
    明物品向告訴人揮舞示威，且恫稱要加以毆打等言語，藉此
    加害身體之事恐嚇告訴人，造成告訴人心生恐懼，致生危害
    於安全，幸經證人李永山出面制止，且警方亦接獲報案到場
    處理，始倖免於難。因而認被告涉犯刑法第305 條之恐嚇危
    害安全罪嫌等語。
二、按犯罪事實應依證據認定之，無證據不得認定其犯罪事實；
    又不能證明被告犯罪者，即應諭知無罪之判決，刑事訴訟法
    第154條第2項、第301條第1項分別定有明文。又按告訴人之
    告訴係以使被告受刑事訴追為目的，是其陳述是否與事實相
    符，仍應調查其他證據以資審認；且認定不利於被告之事實
    ，須依積極證據，苟積極證據不足為不利於被告事實之認定
    時，即應為有利於被告之認定，更不必有何有利之證據，最
    高法院52年度台上字第1300號、30年上字第816號判例可資
    參照。
三、公訴人認被告乙○○涉有恐嚇罪嫌，無非以上揭事實，業據
    告訴人丙○○指證明確，且有證人李永山及被告女友白雨錚
    於警詢時之證述等資為其主要論據。惟訊據被告固坦承伊於
    上開時、地，因與證人李永山發生口角爭執，告訴人出言請
    渠等小聲點，伊因而惱羞成怒，致口出三字經並與告訴人發
    生爭吵之事實，然堅決否認有何恐嚇之犯行，並辯稱：伊並
    未出言恐嚇告訴人稱欲毆打告訴人，且未持不明物品朝告訴
    人揮舞示威等語置辯。
四、經查：
  (一)有關證據能力部分：刑事訴訟法第159 條第1 項雖規定，被
    告以外之人於審判外之言詞或書面陳述，除法律有規定外，
    不得作為證據。惟同法第159 條之5 明定：「被告以外之人
    於審判外之陳述，雖不符前4 條之規定，而經當事人於審判
    程序同意作為證據，法院審酌該言詞陳述或書面陳述作成時
    之情況，認為適當者，亦得為證據。」、「當事人、代理人
    或辯護人於法院調查證據時，知有第159 條第1 項不得為證
    據之情形，而未於言詞辯論終結前聲明異議者，視為有前項
    之同意。」，其立法理由在於傳聞證據未經當事人之反對詰
    問予以核實，乃排斥其證據能力。惟當事人如放棄對原供述
    人之反對詰問權，於審判程序表示同意該等傳聞證據可作為
    證據，此時，法院除認該傳聞證據欠缺適當性外，自可承認
    其證據能力。又當事人、代理人或辯護人於調查證據時，知
    有刑事訴訟法第159 條第1 項不得為證據之情形，卻表示「
    對於證據調查無異議」、「沒有意見」等意思，而未於言詞
    辯論終結前聲明異議者，應視為已有將該等傳聞證據採為證
    據之同意，最高法院93年度台上字第3533號、94年度台上字
    第2976號判決亦採同一見解。經查：本案被告及檢察官於本
    院審判期日，對於下列經本院調查之證據方法，均表示對證
    據能力不爭執，復於審判期日就本院一一提示之前揭證據方
    法於言詞辯論終結前，均亦未就所調查之證據主張有刑事訴
    訟法第159 條第1 項不得為證據之情形，是參照上開說明要
    旨，本案經調查之證據，均有證據能力，合先敘明。
  (二)查於96年4 月22日晚間9 時許，在臺北縣板橋市○○○路96
    號6 樓被告租屋處（612 室房間），被告因懷疑其於同年月
    20日晚間9 時許，在上址承租房間內為警方查獲施用毒品乙
    案，係房東李永山提供警方監視器畫面所致，遂趁證人李永
    山前來收取房租之機會質問上情，雙方繼而發生激烈爭吵對
    罵，斯時人在同樓層610 室房間內之房客丙○○，因不堪聽
    聞此一吵鬧聲音，隨即走出門外向該2 人表示請將音量放小
    壓低等語，豈料被告竟因而惱羞成怒，口出三字經叫罵並與
    告訴人丙○○發生爭吵之事實，業據被告供述明確，核與告
    訴人於警詢及偵訊時指訴、證人李永山及被告同居女友白雨
    錚於警詢及原審訊問時證述之情節大致相符，並有板橋地檢
    署96年度毒偵字第3319、3873號併案意旨書1 份附卷可稽。
    是上開事實，堪以認定屬實。
  (三)雖告訴人迭於警詢及偵訊時指述：被告持槍在我面前揮舞說
    要打我云云（詳見偵查卷第7 、10、36頁），惟查被告是否
    果於上開時、地持槍恐嚇乙節，僅有告訴人之指訴及證人李
    永山之證述，並無警方查扣該類似槍枝之不明物品可資佐證
    ，復參酌告訴人丙○○固於警訊時指證被告持槍恐嚇云云，
    然經本院傳訊證人即當時現場處理之員警丁○○、甲○○等
    人，證人丁○○到庭結證稱：處理本案時被害人在他的房間
    ，被告也在房間。我們到時，他們才出來，房東是被害人通
    知他，他才來。被害人沒有講被告拿槍對著她，只是說被告
    房間可能有槍，我才過去瞭解，被告有請我們進去看，並經
    被告之同意搜索，裡面確實沒有。房東亦沒有說被告有拿著
    槍指著丙○○等語（見本院97年12月12日審判筆錄第3 、4
    頁）。另證人甲○○亦證稱：房東來時沒有提及被告拿槍指
    著女房客，告訴人說被告房間有類似的槍枝，我們請被告帶
    我們去看一下，房東沒有告訴我被告房間有槍枝，是被害人
    自己認為被告有槍枝，我請被害人確認，她情緒很激動，不
    曉得講什麼，我們還是進被告的房間看一下等語（見本院97
    年12月12日審判筆錄第5 、6 頁）。是告訴人於警詢時所指
    顯與案發當時處理員警所見情形有間，告訴人指訴各情是否
    與事實相符，實非無瑕疵可指。況如證人丁○○所證，渠等
    係事後到達現場，被告與告訴人及證人李永山均已返回房間
    ，被告如何能預知告訴人將於事後報警搜索，而事先丟棄所
    謂「類似槍枝」之物品？又被告所居住之房間並未有對外相
    通之窗戶，亦據證人丁○○到院證述明白（本院97年12月12
    日審判筆錄第6 頁），是被告或其女友斷無可能於警欲搜索
    該房間之際將「類似槍枝」之物品丟至房外，以逃避查緝。
    甚且，如證人白雨錚於原審訊問時具結證述：警察到場時有
    進到房查看，因丙○○跟警察說有槍枝，警察問我及被告可
    不可以搜，我們同意，警察有翻動物品等語（詳見原審卷第
    72頁），被告於警到場處理時對警入房間內搜索之要求，並
    未迴避推脫，此亦據證人丁○○、甲○○到院證述明白，足
    徵被告對其未持有槍枝之事，頗為坦蕩，是被告是否有如告
    訴人及證人李永山所指之持有槍械之行為，顯有疑異？是告
    訴人及證人李永山指證被告持槍枝揮舞云云，殊難遽以採信
    。末以，證人李永山於原審訊問時證述：我沒有注意到被告
    有無恐嚇說要打丙○○、我沒有聽到被告跟丙○○說要打她
    等語（詳見原審卷第64、65頁），而衡諸證人李永山斯時與
    被告亦發生口角爭執，彼此難免心生怨隙，且證人李永山尚
    指證被告持槍，是證人李永山應無迴護被告之虞，其上開證
    述堪以採信。另審酌告訴人自95年7 月5 日起至97年2 月6
    日間曾因環境適應障礙併焦慮情緒及睡眠障礙多次至醫院就
    診治療乙節，此有澄清綜合醫院中港分院97年3 月3 日澄高
    字第972128號函暨病歷資料1 份（詳見原審卷第82至89 頁
    ）在卷供參，是告訴人本身情緒顯較易受到外在刺激而反應
    激動，則縱使被告以腳踹開告訴人房門且咆哮、以三字經辱
    罵屬實而認被告行徑惡劣，然被告是否果對告訴人恫稱欲毆
    打，並致告訴人心生畏懼云云，仍應有積極證據足資證明。
    復觀諸告訴人先於96年4 月22日警詢時指證：被告持槍用腳
    邊踹開我的門要打我還邊叫罵云云（詳見偵查卷第7 頁），
    嗣於96年4 月27日警詢時指證：被告以腳踹開房門後，持槍
    在我面前揮舞，以台語揚言要打我，但我聽不太懂台語，所
    以我不知道他是要開槍還是用其他方式毆打我云云（詳見偵
    查卷第10頁），是告訴人既然聽不太懂台語，被告究係以何
    言詞恫嚇而致其心生畏懼，告訴人顯然無從予以明暸，則告
    訴人係因被告前開踹房門及以三字經辱罵之行為而心生畏懼
    或係因被告言詞恫赫而心生畏懼，即有疑異。因而，被告辯
    稱：伊並未持槍揮舞及出言恫嚇欲毆打告訴人等語，足堪採
    信。
五、綜上所述，被告與告訴人確因細故發生爭執，被告並出言辱
    罵，然此本與刑法恐嚇罪構成要件，實屬有間。復依本件調
    查所得證據尚不足以證明被告確有恐嚇之犯行，此外，復查
    無其他積極證據足資證明被告有上述犯行。則揆諸首開法條
    及說明，犯罪尚屬不能證明，原審因之而為被告無罪之諭知
    ，核無不當。公訴人上訴雖以證人李永山與告訴人已指述明
    確，且原審未能傳訊當時處理之員警查明，指摘原判決尚有
    不當云云，然如前述，證人李永山與告訴人所訴被告持用槍
    枝之情，確與事實有所差誤，業經本院傳訊當時現場處理之
    員警查明無訛，原審就事實之認定及證據之取擷，均無不當
    之處，公訴人上訴猶執前詞，為無理由，應予駁回。
據上論斷，應依刑事訴訟法第368 條，判決如主文。
本案經檢察官陳大偉到庭執行職務。
中    華    民    國    97    年    12    月    26    日
                  刑事第十五庭審判長法  官  吳昭瑩
                                    法  官  李正紀
                                    法  官  李釱任
以上正本證明與原本無異。
如不服本判決，應於收受送達後10日內向本院提出上訴書狀，其
未敘述上訴之理由者並得於提起上訴後10日內向本院補提理由書
（均須按他造當事人之人數附繕本）「切勿逕送上級法院」。
                                    書記官  洪秋帆
中    華    民    國    97    年    12    月    26    日


司法院資訊處製作；財團法人民間司法改革基金會備份。
